臺灣高雄地方法院刑事判決　　　　　　　　　　　　　九十年度訴字第二一七一號
　　公　訴　人　臺灣高雄地方法院檢察署檢察官
　　被　　　告　乙○○
　　選任辯護人　許芳瑞
右列被告因違反證券交易法案件，經檢察官提起公訴（八十九年度偵字第二五○號）
，本院判決如左：
    主  文
乙○○連續違反公司經理人，獲悉發行股票公司有重大影響其股票價格之消息時，在
該消息未公開前，不得對該公司之上市及在證券商營業處所買賣之股票，賣出之規定
，處有期徒刑陸月，如易科罰金，以參佰元折算壹日。
    事  實
一、乙○○係尖美建設股份有限公司（下稱尖美公司）副總經理及聖豐營造股份有限
    公司（下稱聖豐公司）董事長，明知其為證券交易法第一百五十七條之一第一項
    第一款規定所稱之尖美公司經理人，在獲悉發行股票公司即尖美公司有重大影響
    其股票價格之消息時，在該消息未公開前，不得對該公司之上市及在證券商營業
    處所買賣之股票，有買入或賣出之行為。詎乙○○竟違反該規定，而於民國（下
    同）八十八年二月五日，尖美公司調降八十七年度財務預測訊息發布前，事先即
    已知悉尖美公司因受承包東山河工程廠商即聖豐公司發生財務危機之拖累，而損
    失新臺幣（下同）九億一千餘萬元，以及轉投資子公司投資，而虧損六億二千餘
    萬元之訊息，竟於八十八年一月十一、十六、十九、二十一、二十二日等營業日
    ，大量賣出自己暨聖豐公司所持有之尖美公司股票，共計賣出二百餘萬股，得款
    二千餘萬元，嚴重危害市場資訊之流通及證券交易之公平性。
二、案經法務部調查局南部地區機動工作組（以下簡稱南機組）移請臺灣高雄地方法
    院檢察署檢察官偵查起訴。
    理  由
一、訊據被告乙○○於偵查中矢口否認有何違反證券交易法之犯行，辯稱：伊雖係聖
    豐公司之董事長，惟實際上並未參與聖豐公司之財務，證人丙○○亦證稱聖豐公
    司財務非伊調度，伊亦未參與聖豐公司之股票買賣，更不知尖美公司會調降財務
    預測及尖美公司有財務危機；僅因八十八年一月間起，尖美公司股票價格持續下
    跌，嗣聖豐公司以融資方式買進之股票，因融資擔保維持率不足而遭斷頭，另外
    持向銀行質押借款之股票，亦因質押擔保品不足而被斷頭，足見聖豐公司與我都
    沒有違反證券交易法第一百五十七條之一第一項規定之故意等語。惟查：
    （一）右揭犯罪事實，業據台灣證券交易所股份有限公司職員江逸鴻於偵查中到
          庭指述綦詳，並有台灣證券交易所股份有限公司告發書暨相關資料影本附
          卷可稽。至被告乙○○親自出席參與尖美公司於八十八年二月五日上、下
          午所召開之八十八年度臨時董事會，且會議中已就事前所獲悉『尖美公司
          因受承包東山河工程廠商即聖豐公司發生財務危機之拖累，而損失九億一
          千餘萬元，以及轉投資子公司投資，而虧損六億二千餘萬元』之重大訊息
          ，公開提案討論，而該次臨時董事會，之所以決議更新八十七年度財務預
          測，其內容為將原預測每股盈餘四點七一元調降為每股虧損二點四二元，
          確實是受到東山河工程及投資失利致生鉅額虧損影響所致乙節，亦據被告
          乙○○於南機組訊問時供承屬實在卷，並有尖美公司八十八年度臨時董事
          會議事錄影本二份附卷可佐，足見被告乙○○為尖美公司之經理人，於該
          公司發布調降八十七年度財務預測之訊息前，早已獲悉上揭對於尖美公司
          有重大影響股價消息之情事。
    （二）況被告乙○○暨聖豐公司於八十八年一月二十一、二十二日等營業日，連
          續賣出一百餘萬股，且該揭股票事實上並非遭證券金融股份有限公司，以
          融資維持率或擔保品不足斷頭所致，業據證人即聯邦證券股份有限公司職
          員許珍菱、日盛證券股份有限公司職員吳煥鐘、金豪證券股份有限公司職
          員朱湘軍於偵查中到庭結證屬實在卷，並提出對帳單三紙附卷資為佐憑。
          由是益證被告乙○○辯稱：「八十八年一月間起，尖美公司股票價格持續
          下跌，嗣聖豐公司以融資方式買進之股票，因融資擔保維持率不足而遭斷
          頭，另外持向銀行質押借款之股票，亦因質押擔保品不足而被斷頭，八十
          八年一月十一、十六、十九、二十一、二十二日等營業日出售的股票均被
          斷頭所致，並非我蓄意自行賣出」等語，尚與事實有間，而無足採信。
    （三）參以，尖美公司股票於八十七年十二月底封關前，即已出現巨量長黑之情
          況，而八十八年一月五日開盤後，股價又連續出現下跌之情形，嗣八十八
          年一月八日起，尖美公司財務出現危機之訊息，相繼見諸報章媒體。惟被
          告乙○○以尖美公司名義，頃於八十八年一月八日，在股市觀測站上公告
          ：「八十八年一月七日董事會原董事長甲○○請辭，……此項經營團隊之
          改變，預期對公司未來之業務發展及財務之穩定，應有相當支助益。且本
          公司財務營運狀況一切均正常，絕無市場所傳言跳票之情事」等語，以正
          視聽，俾放出對尖美公司股票利多消息；嗣旋於八十八年一月十一、十六
          、十九、二十一、二十二日等營業日，密接且大量出脫自己暨聖豐公司所
          持有之尖美公司股票，共賣出二百餘萬股；其後卻遲至八十八年二月六日
          ，即尖美公司八十八年度臨時董事會決議更新八十七年度財務預測，將原
          預測每股盈餘四點七一元，調降為每股虧損二點四二元之翌日，始又在股
          市觀測站上簡短公告：「本公司之營運概況，更新後每股虧損二點四二元
          」等語；衡情若非被告乙○○早於八十八年二月五日，尖美公司調降八十
          七年度財務預測訊息發布前，事先即已知悉該公司因受承包東山河工程廠
          商發生財務危機之拖累，及轉投資子公司失利，而產生鉅額虧損，且上揭
          消息一旦對外公布，必然嚴重影響尖美公司之股價，從而在短期內儘速為
          上揭內線交易，何至如此？
    （四）再者，被告乙○○身兼「尖美公司副總經理」及「聖豐公司董事長」雙職
          ，就上開公司之重大決策、財務狀況、營運良窳等情，本有決定性掌控權
          及影響力；復被告乙○○係負責聖豐公司之經營管理全面業務，又於案發
          前將尖美公司給付聖豐公司之工程款投入股市購買尖美公司股票，並該股
          票價格均由被告乙○○決定，案發時聖豐公司持有尖美公司之股票已為零
          張，為被告於南機組問時所自承。加以案發當時，尖美公司股票價格持續
          下跌，被告乙○○對於「聖豐公司以融資買進或向銀行質借之股票，必將
          因融資擔保維持率或質押擔保品不足而遭斷頭」乙節，早有預見。其為尖
          美公司經理人，在獲悉該發行股票公司有重大影響其股票價格之消息時，
          在該消息未公開前，不得對該公司之上市或在證券商營業處所買賣之股票
          ，有買入或賣出，否則即違反證券交易法第一百五十七條之一第一項之規
          定，而涉犯修正前同法第一百七十五條罪嫌，又知之甚稔。詎被告乙○○
          仍決意為之，密接且大量出脫自己暨聖豐公司所持有之尖美公司股票，顯
          然已有內線交易之故意，而有害市場資訊之流通及證券交易之公正甚明。
    （五）證券交易法第一百五十七條之一規定：左列各款之人，獲悉發行股票公司
          有重大影響其股票價格之消息時，在該消息未公開前，不得對該公司之上
          市或在證券商營業處所買賣之股票，買入或賣出：一、該公司之董事、監
          察人及經理人。二、持有該公司股份超過百分之十之股東。三、基於職業
          或控制關係獲悉消息之人。四、從前三款所列之人獲悉消息者；並未規定
          上列之人於股票市場價格即將不足融資保證金額、超越融券保證金額，即
          得以其所獲悉發行股票公司有重大影響其股票價格之消息，在該消息未公
          開前，即對該公司之上市或在證券商營業處所買賣之股票，買入或賣出，
          考其立法意旨，即係為避免上列之人以其經由職務或控制關係所獲得之消
          息為上市公司股票之買入或賣出，因而獲利或減少損失而失其公平性。是
          縱被告為避免買賣股票造成損失，而以其職務上所獲得之上述重大影響尖
          美公司股票價格之消息時，在該消息未公開前，亦不得對該公司之上市股
          票為買入或賣出行為，被告乙○○仍於上開獲得尖美公司即將調降財測消
          息後，為前揭尖美公司股票之賣出行為，自難解免其罪責。
    （六）綜上所述，被告乙○○所辯右揭情詞，應屬事後卸責飾詞，委不足取。證
          人丙○○證稱聖豐公司之財務非被告調度。而係由證人丙○○、甲○○等
          人調度，亦係迴護被告之詞，無足採信。此外，並有證券公司合併交割憑
          單暨買賣報告書六份、客戶交易明細對帳表一份、有價證券買賣對帳單一
          份、支付命令聲請狀及臺灣高雄地方法院支付命令各五份、台灣證券交易
          所股份有限公司告發書暨所附相關資料影本在卷可稽。本件事證明確，被
          告犯行洵堪認定，應予依法論科。
二、按行為後法律有變更者，適用裁判時之法律。但裁判前之法律有利於行為人者，
    適用最有利於行為人之法律。刑法第二條第一項定有明文。次按證券交易法已於
    八十九年間修正，並於同年七月十九日經總統令公布施行。修正前證券交易法第
    一百七十五條規定：違反第一百五十七條之一第一項者，處二年以下有期徒刑、
    拘役或科或併科十五萬元以下罰金；而依修正後證券交易法第一百七十一條有左
    列情事之一者，處七年以下有期徒刑，得併科新臺幣三百萬元以下罰金：一、違
    反第二十條第一項、第一百五十五條第一項、第二項或第一百五十七條之一第一
    項之規定者。被告為本件多次犯行，均係在八十八年一月間，是其行為後法律有
    變更，則依刑法第二條第一項但書之規定，自以修正前之證券交易法第一百七十
    五條之規定有利於行為人之被告。核被告乙○○所為，係違反證券交易法第一百
    五十七條之一第一項之規定，而應依修正前同法第一百七十五條處斷。被告先後
    多次犯行，時間緊接，犯罪構成要件相同，顯係基於概括之犯意反覆為之，應依
    連續犯規定論以一罪，並依法加重其刑。爰審酌被告素行良好，並無前科，為此
    犯行之動機係為免損失過大，與一般炒作股票獲利者之情形不同，惡性尚輕，惟
    已危害市場資訊之流通及證券交易之公平性，並其犯後之態度及其他一切情狀，
    量處如主文所示之刑，並諭知易科罰金之折算標準，以示懲儆。
三、公訴意旨漏載被告於八十八年一月十六日之違反證券交易法第一百五十七條之一
    之犯行，惟因該部分與起訴部分有裁判上一罪之連續關係，本院自得一併審理，
    附此敘明。
據上論斷，應依刑事訴訟法第二百九十九條第一項前段、修正前證券交易法第一百七
十五條、刑法第十一條前段、第五十六條、第二條第一項但書、第四十一條第一項、
罰金罰鍰提高標準條例第二條，判決如主文。
本案經檢察官陳俊宏到庭執行職務。
中      華      民      國      九十一      年      五      月  十四    日
                                  臺灣高雄地方法院刑事第六庭
                                      法  官  張世賢
右正本證明與原本無異。
如不服本判決，應於判決送達後十日內，向本院提出上訴狀。
                                      書記官  陳孟瑩
中      華      民      國      九十一      年      五      月  十四    日
附錄所犯法條：
證券交易法第一百五十七條之一左列各款之人，獲悉發行股票公司有重大影響其股票
價格之消息時，在該消息未公開前，不得對該公司之上市或在證券商營業處所買賣之
股票，買入或賣出：
一  該公司之董事、監察人及經理人。
二  持有該公司股份超過百分之十之股東。
三  基於職業或控制關係獲悉消息之人。
四  從前三款所列之人獲悉消息者。
違反前項規定者，應就消息未公開前其買入或賣出該股票之價格，與消息公開後十個
營業日收盤平均價格之差額限度內，對善意從事相反買賣之人負損害賠償責任；其情
節重大者，法院得依善意從事相反買賣之人之請求，將責任限額提高至三倍。
第一項第四款之人，對於前項損害賠償，應與第一項第一款至第三款提供消息之人，
負連帶賠償責任。但第一項第一款至第三款提供消息之人有正當理由相信消息已公開
者，不負賠償責任。
第一項所稱有重大影響其股票價格之消息，指涉及公司之財務、業務或該證券之市場
供求，對其股票價格有重大影響，或對正當投資人之投資決定有重要影響之消息。
第二十二條之二第三項之規定，於第一項第一款、第二款準用之；第二十條第四項之
規定，於第二項從事相反買賣之人準用之。
修正前證券交易法第一百七十五條
違反第一百五十七條之一第一項之規定者，處二年以下有期徒刑、拘役或科或併科十
五萬元以下罰金。
